【裁判字號】    92,易,204
【裁判日期】    920411
【裁判案由】    違反區域計劃法
【裁判全文】
臺灣屏東地方法院刑事判決                          九十二年度易字第二四號
    公  訴  人  臺灣屏東地方法院檢察署檢察官
    被      告  戊○○
    被      告  丁○○
    被      告  甲○○
    被      告  丙○○
    被      告  己○○
    被      告  乙○○
右列被告因違反區域計劃法案件，經檢察官提起公訴（九十一年度偵字第三六六二號
、第四一九八號），本院判決如左：
    主  文
戊○○、丁○○、甲○○、丙○○、己○○、乙○○均無罪。
    理  由
一、公訴意旨略以：緣黃承志所有信託登記林黃金瑞名下，坐落於屏東縣高樹鄉○○○段第三八之八號、第三八之三四號、第三八之四二號土地，業經屏東縣政府依
    區域計劃法第十五條規定編定為「一般農業區農牧用地」，應作農牧地使用。黃
    承志於民國九十一年一月二十五日，將前開土地出租予知悉上情之戊○○使用。
    詎戊○○租得上開土地後，未作農牧使用，竟未經申請核准，即陸續將其向京座
    開發有限公司購得之砂石堆置在該處土地上，違反區域計劃法第十五條及非都市
    土地使用管制規則第六條之規定而違規使用，九十一年三月二十八日，經屏東縣
    高樹鄉公所查獲後，報請屏東縣政府於九十一年四月十日，以屏府地用字第０九
    一００五四九五一號核發處分書，命戊○○應於九十一年四月二十五日號以前恢
    復土地原狀作農牧用地使用及禁止繼續挖掘土地並不得將砂石外運。惟戊○○於
    屆期前，並未恢復土地原狀，又於九十一年五月十九日，以每日新台幣 (下同)
    一萬元之代價，僱請有違反區域計劃法犯意聯絡之黃慶華（另移台灣屏東地方法
    院併案審理）所有之挖土機，黃慶華再以每日二千元工資，僱請有共同犯意聯絡
    之挖土機司機甲○○；戊○○另以每晚二千元工資，聘請有共同犯意聯絡之丁○○至現場擔任監工，負責雜務、加油，並請丁○○以每台車次八百元之工資，鳩
    集有共同犯意聯絡之砂石車司機乙○○（駕駛車牌號碼ＨＹ─九三一號砂石車）
    、己○○（駕駛車牌號碼ＪＯ─九一二號砂石車）、丙○○（駕駛車牌號碼ＶＬ
    ─六九二號砂石車），共同於同日二十三時許，至前開現場，由甲○○以挖土機
    挖起堆置之砂石至乙○○、己○○、丙○○之砂石車上，欲將砂石載運至屏東縣
    不詳地點存放。嗣於同日二十三時三十分許，為警方會同屏東縣政府盜、濫採砂
    石聯合稽查小組查獲。因認戊○○、丁○○、甲○○、丙○○、己○○及乙○○
    等六人涉犯區域計劃法第二十二條之罪嫌。
二、本件公訴人認被告等六人涉有右揭犯嫌，係以屏東縣政府檢附之「戊○○違反區
    域計劃法有關卷證」（內含違規使用案件處理查報表、查報時之現場照片、土地
    使用查詢資料及違反區域計劃法案件處分書等）；戊○○與丁○○於九十一年四
    月十日簽立之恢復土地原狀委託書影本；及甲○○、丙○○、己○○、乙○○等
    四人在案發地點挖掘砂石外運之事實，業經拍照存證等為主要論據。訊據被告戊○○、丁○○、丙○○、己○○及乙○○等五人均堅決否認有何違反區域計劃法
    之犯行。被告戊○○辯稱：屏東縣政府所發之回復原狀處分書內容不甚明確，該
    行政處分既要求其恢復土地原狀，又不准將堆置之砂石外運，令其無所適從等語
    ；被告丁○○、丙○○、己○○等三人辯稱：伊等沒有偷挖砂石等語。被告甲○○則坦承有將堆放之砂石挖取外運之事實。被告甲○○經合法傳喚，無正當理由
    ，未到庭陳述。
三、按犯罪事實應依證據認定之，無證據不得推定其犯罪事實。又不能證明被告犯罪
    者，應諭知無罪之判決，刑事訴訟法第一百五十四條及第三百零一條第一項分別
    定有明文。又按行政處分內容對任何人均屬不能實現者，無效。無效之行政處分
    自始不生效力。行政程序法第一百十一條第三款及第一百一十條第四項亦有明文
    規定。再區域計畫法第二十二條之刑事處罰須以行為人違背直轄市或縣（市）政
    府之行政機關命限期恢復土地原狀之行政處分為前提，苟行政處分自始不生效力
    ，即不能認為與區域計畫法第二十二條所定之犯罪構成要件相合。
四、經查：本件屏東縣政府固於九十一年四月十日以屏府地用字第○九一○○五四九
    五一號函，限令土地使用人戊○○應於九十一年四月二十五日以前，恢復屏東縣
    高樹鄉○○○段第三八之八號、第三八之三四號、第三八之四二號等數筆土地之
    原狀，作農牧使用。惟該行政處分所認定之違規事實為「未經申請核准『堆置』
    砂石」，而處分主文第二、三項，卻又要求被告戊○○「不得將已採取之砂石外
    運」及限令於九十一年四月二十五日以前恢復土地原狀，其處分內容洵屬矛盾，
    令處分之相對人無所適從，因之該行政處分內容對任何人而言均屬不能實現，而
    自始無效。又被告戊○○與丁○○所訂立之委託書（警訊卷第四十八頁）僅載明
    「．．戊○○．．向黃承志承租之．．土地，違規使用，未經申請核准，堆置大
    量砂石，遭縣府地用字第○九一○○五四九五一號處分乙案，違反區域計劃法，
    限期拆除土地地上物，．．委託於丁○○先生代為拆除恢復土地原狀，作農牧使
    用，．．」，未言及屏東縣政府曾禁止砂石外運，故亦難認為被告丁○○、甲○○、丙○○、己○○、乙○○等人有何違反行政處分及區域計劃法之主觀犯意。
    且前開行政處分既屬自始無效，被告戊○○即無「違反恢復原狀之行政處分」之
    事實，其與被告丁○○、甲○○、丙○○、己○○及乙○○等人自亦無何犯意聯
    絡及行為分擔可言。
五、依上說明，公訴人所舉之證據不足以證明被告確有違反區域計劃法之犯行。此外
    ，又查無其他積極之證據，足認被告確有公訴人所指之犯行，不能證明被告犯罪
    ，揆諸前開法律規定及判例意旨，依法應諭知無罪之判決。
六、被告甲○○經合法傳喚，無正當理由不到庭，本院認本件係應諭無罪之案件，爰
    不待其陳述逕行判決。
據上論斷，應依刑事訴訟法第三百零一條第一項、第三百零六條，判決如主文。
中      華      民      國      九十二      年      四    月    十一    日
                                      台灣屏東地方法院刑事第五庭
                                          法  官  王以齊
右正本證明與原本無異。
如不服本判決應於收受本判決後送達後十日內向本院提出上訴書狀，其未敘述上訴理
由者，並得於提起上訴後十日內向本院補提理由書狀（均須按他造當事人之人數附繕
本 ）「切勿逕送上級法院」
                                          書記官   盧姝伶
中      華      民      國      九十二      年      四    月    十一    日


司法院資訊處製作；財團法人民間司法改革基金會備份。
